【裁判字號】    89,訴,1401
【裁判日期】    900612
【裁判案由】    偽造文書
【裁判全文】
臺灣板橋地方法院刑事判決                        八十九年度訴字第一四一號
    公  訴  人  臺灣板橋地方法院檢察署檢察官
    被      告  丁  ○
右列被告因偽造文書案件，經檢察官提起公訴（八十八年度偵字第二四二○六號），
本院判決如左：
    主  文
丁○共同連續偽造公印文，處有期徒刑伍月，如易科罰金以佰元折算壹日。緩刑
年。如附表一、二、三所示之物均沒收。
    事  實
一、丁○明知甲○○（所涉偽造文書犯行，業經臺灣高等法院以八十九年度上訴字第
    二九二○號刑事判決判處有期徒刑一年十月在案）夥同林繼信（所犯偽造文書犯
    行，業經本院以八十九年度訴字第一九○號刑事判決判處有期徒刑一年二月，緩
    刑四年確定在案）及其他姓名不詳之人基於偽造文書、詐欺之概括犯意聯絡，向
    年籍姓名不詳之郭姓成年男子購得如附表一所示之物（其中偽造之營業小客車駕
    駛人執業登記證均未蓋印及填載內容），以及自行向不知情之人購入或委請不知
    情之人刻製如附表二編號一至七所示之物，並於中國時報、自由時報刊登「代辦
    營業登記證」廣告，以0000000000、0000000000號等電話
    號碼，連絡販售偽造之營業小客車駕駛人執業登記證（下簡稱為「執業登記證」
    ）予不特定人之事宜，並委由不知情之「中華機車快遞」、「興華小貨車快遞」
    等公司（行號）人員或親自向該購買偽造之「執業登記證」者收取其身分證、駕
    照、行車執照等影本及照片，進而於臺北縣板橋市○○街某處及臺北縣永安街一
    一一號等處先後多次以上開偽造之公印（印文為「臺北市警察局交通大隊」）及
    印章（印文如附表一編號二至五所示，非印信條例所定，表示公署或公務員資格
    之印信），蓋印於空白偽造之「執業登記證」內，並填寫或分別以附表一編號六
    至八及附表二編號一至六所示之章戳（非刑法第二百十七條第一項規定之印章，
    詳如理由欄所述）等蓋印於「執業登記證」各欄位，完成後即分別以新臺幣（下
    同）四千至六千元不等之價格以前開相同之方法販售交付予知情或不知情之委辦
    者等情，竟基於上開概括之犯意聯絡，自民國八十八年八月某日起（起訴書誤認
    為八十八年十月初起），受雇於甲○○，連續多次負責收取遞送委辦者之證件、
    相片、偽造完成之「執業登記證」及辦理費用，而其則從中抽取每件二百五十元
    之佣金作為代價，足生損害於不知情之委辦者、臺北市政府警察局（交通大隊）
    、臺北縣警察局等機關對營業小客車駕駛人執業資格管理之正確性及公眾對營業
    小客車駕駛人資格之確認。其後甲○○雖於八十八年九月八日為警查獲而送經檢
    察官聲請羈押後，惟其仍繼續受雇於上開與甲○○有犯意聯絡之其他同夥不詳姓
    名之人，連續代為收取遞送上開洽辦者之證件、相片、偽造完成之「執業登記證
    」及辦理費用多次。嗣有丙○○於八十八年十月二十八日電詢洽辦，一名與甲○
    ○同夥之不詳姓名女子即佯稱可合法代辦申請取得營業小客車駕駛人執業登記證
    ，使丙○○誤信為真，同意委託辦理，丁○旋於同日至臺北縣中和市○○路二七
    四號丙○○上班處所，向之先收取部分費用五百元、身分證、駕照影本及相片一
    張，其後丙○○察覺有異因而報警，迨八十八年十月三十日中午十二時二十分許
    （起訴書誤繕為十二時），丁○欲至上址丙○○上班處所交付偽造之「執業登記
    證」及收取餘款時，在臺北縣中和市○○路二七八巷口前（起訴書誤繕為「二七
    四號前」）為警當場查獲，並扣得如附表三所示之偽造「執業登記證」四張。
二、案經臺北縣警察局中和分局報請臺灣板橋地方法院檢察署偵查起訴。
    理  由
一、訊據被告丁○固不否認有於右揭時地為甲○○及其同夥不詳姓名之人收取遞送委
    辦者之證件、相片、偽造完成之「執業登記證」等情，惟矢口否認與甲○○及其
    同夥有偽造文書、詐欺等犯意聯絡之共犯犯行，辯稱：伊與甲○○不認識，係因
    伊妻乙○○受雇於甲○○，甲○○付不出薪水，伊始代為遞送文件收取費用，扣
    取部分收取費用以抵償伊妻之薪水，並不知甲○○有販售偽造「執業登記證」之
    情云云。然查，被告丁○於偵查中已供稱：伊到甲○○新莊住處拿取遞送之偽造
    「執業登記證」，看到有空白之「執業登記證」、半成品及成品，伊承認知道送
    遞送的是偽造證件等語明確（見偵查卷三十二頁反面、三十三頁），且其於本院
    八十九年十月十七日調查時亦供稱：伊於八十八年八、九月開始遞送偽造「執業
    登記證」，起初陪同甲○○遞送，甲○○被抓後，伊公司另有其他不詳姓名之男
    子仍請伊繼續代送偽造「執業登記證」等語，有本院訊問筆錄在卷可稽，徵諸被
    告於甲○○為警查獲販售偽造「執業登記證」後，仍續為甲○○同夥遞送偽造之
    「執業登記證」，足見其知悉其係為甲○○及其同夥遞送偽造「執業登記證」之
    情甚明，難謂其與甲○○及其同夥無犯意聯絡可言，因此被告上開所辯，顯係飾
    卸之詞，委無足取。又被告右揭犯罪事實，並經被害人丙○○於警訊證述受騙委
    辦情節明確（見偵查卷八頁、九頁），復有如附表三所示偽造之「執業登記證」
    四張扣案可資佐證。另共犯甲○○偽造販售「執業登記證」之犯行及其如附表一
    、二所示供犯罪所用或犯罪預備之物，亦有本院八十九年訴字第一九○號刑事案
    卷（含偵查卷）影本三宗及臺灣高等法院八十九年度上訴字第二九二○號刑事判
    決可稽。事證已臻明確，被告犯行洵堪認定，自應依法論科。
二、核被告丁○所為，係犯刑法第二百十七條第一項之偽造印文罪（偽造如附表一編
    號二至五所示之印文於營業小客車駕駛人執業登記證上；至於附表一編號六至八
    及附表二編號一至六所示之章戳，或僅係單純之阿拉伯數字，如證號章、身分證
    號碼章、日期戳、阿拉伯數字章、身分證字號橡皮章條，或僅係識別人稱之用，
    而與人格之同一性無關，如「中隊」、「大隊」章、姓名章、計程車車行名稱章
    ，故均非本法條所稱之「印章」）、同法第二百十八條第一項之偽造公印文罪（
    偽造「臺北市警察局交通大隊」之印文於營業小客車駕駛人執業登記證上）、同
    法第二百十二條偽造特種文書罪（偽造營業小客車駕駛人執業登記證）及同法第
    三百三十九條第一項之詐欺取財罪。被告所犯上開四罪，與甲○○及其同夥之林
    繼信、其他不詳姓名之人間，有犯意聯絡及行為分擔，均為共同正犯。其利用不
    知情之人刻製如附表二編號一至七所示之物，以及利用不知情之「中華機車快遞
    」、「興華小貨車快遞」等公司（行號）人員向該購買偽造之營業小客車駕駛人
    執業登記證者收取其身分證、駕照、行車執照等影本及照片等行為，應成立間接
    正犯。又其上開各罪先後多次犯行，均係時間緊接，方法相同，觸犯構成要件相
    同之罪名，顯係基於概括之犯意而為之，為連續犯，應均依法以一罪論並加重其
    刑。再其所犯上開四罪間有方法結果之牽連關係，為牽連犯，應從一重之連續偽
    造公印文罪處斷。公訴意旨固認其共犯蓋印偽造之「臺北市警察局核章」、「臺
    北縣警察局核定章」、「臺北縣警察局註記章」（印文為北註北縣警局）、「中
    隊」章、「大隊」章、證號章等亦犯刑法第二百十八條第一項之罪，然「中隊」
    章、「大隊」章、證號章並非印章已如上述，蓋用之自不涉犯偽造公印文罪，而
    偽造之「臺北市警察局核章」、「臺北縣警察局核定章」、「臺北縣警察局註記
    章」，其機關名銜下既均綴有「核章」、「核定章」、「註」等字樣，其非依印
    信條例規定，由上級機關所製發之印信，以表示該機關之資格者甚明，自非公印
    ，蓋用之亦不觸犯偽造公印文罪，而僅應構成刑法第二百十七條第一項之偽造印
    文罪，是公訴人所認尚有未洽，惟其基本之社會事實同一，就該部分本院自應予
    審理並變更其起訴法條（本件起訴被告偽造「臺北市警察局交通大隊」印文而認
    其涉犯刑法第二百十八條第一項之偽造公印文罪部分，本院亦認被告係犯刑法第
    二百十八條第一項之罪，自不生變更起訴法條之問題）。又公訴意旨雖未敘及被
    告所犯詐欺取財部分犯行，惟此部分與起訴有罪部分有裁判上一罪之牽連關係，
    為起訴效力所及，本院得併予審究，附此敘明。爰審酌被告之素行、犯罪之動機
    、目的、方法、手段、分擔之行為、對主管機關管理營業小客車駕駛人執業資格
    之影響及犯罪後犯罪等一切情狀，量處如主文所示之刑，又刑法第四十一條業於
    九十年一月十日修正公布，於同年月十二日生效，該條第一項修正規定為「犯最
    重本刑為五年以下有期徒刑以下之刑之罪，而受六個月以下有期徒刑或拘役之宣
    告，因身體、教育、職業、家庭之關係或其他正當事由，執行顯有困難者，得以
    一元以上三元以下折算一日，易科罰金。但確因不執行所宣告之刑，難收矯正之
    效，或難以維持法秩序者，不在此限。」，經比較新舊法結果，被告所犯上開之
    罪，行為後依修正後之刑法第四十一條第一項前段規定，則得易科罰金，顯較為
    有利，爰依刑法第二條第一項前段，適用修正後刑法第四十一條第一項前段規定
    ，就被告上開所量處之刑，併諭知易科罰金之折算標準。又查被告前未曾受有期
    徒刑以上刑之宣告，有臺灣高等法院檢察署刑案紀錄簡覆表在卷可按，其因一時
    貪欲致犯本罪，經此教訓，當知謹慎，信無再犯之虞，本院認本判決所宣告之刑
    ，以暫不執行為適當，爰併宣告緩刑三年，以勵自新。
三、如附表一編號一所示之偽造之公印及附表一編號二至五所示之印章係均屬偽造之
    印章（參照最高法院二十六年滬上字第五四號判例），另附表一編號十三（姓名
    欄載為「許智凱」、「黃文章」）之營業小客車駕駛人執業登記證內之偽造之印
    文（「北註北縣警局」）、公印文（「臺北市警察局交通大隊」等），不問屬於
    犯人與否，均依刑法第二百十九條之規定沒收之（附表一編號四所示之印章雖未
    扣案，但未能證明業已滅失，仍應依法沒收之）；附表一編號十二所示被告已偽
    造完成且交付之十五張（另姓名欄載為「許智凱」、「黃文章」者二張已扣案附
    卷）營業小客車駕駛人執業登記證上偽造之印文雖未扣案，但未能證明業已滅失
    ，亦應依刑法第二百十九條之規定沒收之。如附表一編號十四、附表三所示之九
    張已完成未交付（仍屬被告所有）之營業小客車駕駛人執業登記證，係共犯甲○
    ○所有因犯罪所得之物，爰依刑法第三十八條第一項第三款之規定宣告沒收；至
    於其內之印文已包括於該等偽造之營業小客車駕駛人執業登記證內，故不另為沒
    收之諭知（參照最高法院五十一年台上字第一○五四號、六十三年台上字第二七
    七○號判例）。又如附表一編號六至十一、十五、十六及附表二編號一至十四所
    示之物係供犯罪所用或供犯罪預備之物，且為共犯甲○○所有（除附表二編號八
    、十二所示之物屬林繼信所有外，餘均屬甲○○所有），有本院八十九年訴字第
    一九○號刑事案卷（含偵查卷）影本三宗及臺灣高等法院八十九年度上訴字第二
    九二○號刑事判決可稽，爰依刑法第三十八條第一項第二款之規定沒收之（附表
    一編號十、十六所示之物雖未扣案，但未能證明業已滅失，仍應依法沒收之）。
據上論斷，應依刑事訴訟法第二百九十九條第一項前段，第三百條，刑法第二條第一
項前段、第二十八條、第五十六條、第二百十八條第一項、第二百十七條第一項、第
二百十二條、第三百三十九條第一項、第五十五條、第四十一條第一項前段、第七十
四條第一款、第二百十九條、第三十八條第一項第二款、第三款，罰金罰鍰提高標準
條例第一條前段、第二條，判決如主文。
本案經檢察官賴惠慈到庭執行職務
中      華      民      國    九十      年      六      月     十二     日
                                    臺灣板橋地方法院刑事第六庭
                                        法  官  彭  全  曄
右正本證明與原本無異
如不服本判決應於送達後十日內向本院提出上訴狀
                                        書記官  梁  宜  庭
中      華      民      國      九十      年      六      月    十五    日
附錄本案論罪科刑法條全文：刑法第二百十二條、第二百十七條、第二百十八條、第
                          三百三十九條
附表一：
┌──┬───────────────┬─────┬──────────┐
│編號│名                          稱│數      量│ 備              註 │
├──┼───────────────┼─────┼──────────┤
│ 一 │偽造之「臺北市警察局交通大隊」│壹個      │                    │
│    │鋼印                          │          │                    │
├──┼───────────────┼─────┼──────────┤
│ 二 │偽造之「臺北市警察局核章」    │壹個      │                    │
├──┼───────────────┼─────┼──────────┤
│ 三 │偽造之「臺北縣警察局核定章」  │壹個      │                    │
├──┼───────────────┼─────┼──────────┤
│ 四 │偽造之「北市警局」章          │壹個      │  未扣案            │
├──┼───────────────┼─────┼──────────┤
│ 五 │偽造之「北註北縣警局」章      │壹個      │                    │
├──┼───────────────┼─────┼──────────┤
│ 六 │「中隊」章                    │壹個      │                    │
├──┼───────────────┼─────┼──────────┤
│ 七 │「大隊」章                    │壹個      │                    │
├──┼───────────────┼─────┼──────────┤
│ 八 │證號章                        │壹個      │                    │
├──┼───────────────┼─────┼──────────┤
│ 九 │偽造之營業小客車駕駛人執業登  │捌張      │  未填載蓋印        │
│    │記證                          │          │                    │
├──┼───────────────┼─────┼──────────┤
│ 十 │偽造之營業小客車駕駛人執業登  │柒拾捌張  │  未填載蓋印        │
│    │記證                          │          │  （未扣案）        │
├──┼───────────────┼─────┼──────────┤
│十一│偽造之營業小客車駕駛人執業登  │貳張      │  僅填載證號        │
│    │記證                          │          │                    │
├──┼───────────────┼─────┼──────────┤
│十二│偽造之營業小客車駕駛人執業登  │壹拾伍張  │  已填載完成且交    │
│    │記證（僅沒收其內印文）        │          │  付他人（未扣案）  │
├──┼───────────────┼─────┼──────────┤
│十三│偽造之營業小客車駕駛人執業登  │貳張      │  已填載完成且交    │
│    │記證（僅沒收其內印文）        │          │  付他人（已扣案）：│
│    │                              │          │  黃文章、許智凱    │
├──┼───────────────┼─────┼──────────┤
│    │偽造之營業小客車駕駛人執業登  │伍張      │  已填載完成未交    │
│十四│記證                          │          │  付他人（已扣案）：│
│    │                              │          │  李權翰、張培琦（  │
│    │                              │  │  貳張）、甲○○（  │
│    │                              │          │  貳張）            │
├──┼───────────────┼─────┼──────────┤
│十五│行動電話ＳＩＭ卡              │壹枚      │號碼：0000000│
│    │                              │          │      五六一        │
├──┼───────────────┼─────┼──────────┤
│十六│行動電話ＳＩＭ卡              │壹枚      │號碼：0000000│
│    │                              │          │      六二二        │
│    │                              │          │  （未扣案）        │
└──┴───────────────┴─────┴──────────┘
附表二：
┌──┬───────────────┬─────┬──────────┐
│編號│名                          稱│數      量│ 備              註 │
├──┼───────────────┼─────┼──────────┤
│ 一 │偽造之計程車車行名稱章        │壹拾柒個  │                    │
├──┼───────────────┼─────┼──────────┤
│ 二 │身分證號碼章                  │貳拾個  │                    │
├──┼───────────────┼─────┼──────────┤
│ 三 │姓名章                        │玖拾玖個  │                    │
├──┼───────────────┼─────┼──────────┤
│ 四 │日期戳                        │壹個      │                    │
├──┼───────────────┼─────┼──────────┤
│ 五 │阿拉伯數字章                  │拾個      │                    │
├──┼───────────────┼─────┼──────────┤
│ 六 │身分證字號橡皮章條            │貳拾伍個  │                    │
├──┼───────────────┼─────┼──────────┤
│ 七 │護貝紙                        │肆拾肆張  │                    │
├──┼───────────────┼─────┼──────────┤
│ 八 │帳冊（筆記本）                │壹本      │                    │
├──┼───────────────┼─────┼──────────┤
│ 九 │客戶資料聯絡單                │捌張      │附於臺灣板橋地方法院│
│    │                              │          │檢察署八十八年度偵字│
│    │                              │          │第二○八四九號卷第四│
│    │                              │          │十七、五十四頁。    │
├──┼───────────────┼─────┼──────────┤
│ 十 │客戶身分證影印本（正反面）    │拾張    │附於臺灣板橋地方法院│
├──┼───────────────┼─────┤檢察署八十八年度偵字│
│十一│客戶駕駛執照影印本（正反面）  │拾張    │第二○八四九號卷第五│
│    │                              │          │十五至六十九頁。    │
├──┼───────────────┼─────┼──────────┤
│十二│行動電話ＳＩＭ卡              │壹枚      │號碼：0000000│
│    │                              │          │      一四九        │
├──┼───────────────┼─────┼──────────┤
│十三│快遞簽單                      │伍拾貳張  │附於臺灣板橋地方法院│
│    │                              │          │檢察署八十八年度偵字│
│    │                              │          │第二○八四九號卷第七│
│    │                              │          │十至七十八頁。      │
├──┼───────────────┼─────┼──────────┤
│十四│塑膠盒                        │個      │大、中、小各壹個    │
└──┴───────────────┴─────┴──────────┘
附表三：
┌──┬───────────────┬─────┬──────────┐
│編號│名                          稱│數      量│ 備              註 │
├──┼───────────────┼─────┼──────────┤
│    │偽造之營業小客車駕駛人執業登記│肆張      │偽造之持證人為莊國銘│
│    │證（其上有「臺北縣警察局核定章│          │、吳健發、黃錦釧、陶│
│    │」、「北市警局」等印文及「臺北│          │兆春                │
│    │市政府交通大隊」鋼印公印文）  │          │                    │
└──┴───────────────┴─────┴──────────┘


司法院資訊處製作；財團法人民間司法改革基金會備份。
